【裁判字號】    90,上訴,948
【裁判日期】    901229
【裁判案由】    偽造文書等
【裁判全文】
臺灣高等法院刑事判決                              九十年度上訴字第九四八號
    上  訴  人  臺灣板橋地方法院檢察署檢察官
    被      告  乙○○
右上訴人因被告偽造文書等案件，不服臺灣板橋地方法院八十九年度訴字第二一一一
號，中華民國九十年十二月廿九日第一審判決（起訴案號：臺灣板橋地方法院檢察署
八十九年度偵字第一八八六號），提起上訴，本院判決如左：
    主  文
原判決撤銷。
乙○○故買贓物，處有期徒刑參月，如易科罰金，以參佰元折算壹日。又連續行使偽
造私文書，足以生損害於他人，處有期徒刑伍月，如易科罰金，以參佰元折算壹日，
如附表所示之「丙○○」署押均沒收之。應執行有期徒刑陸月，如易科罰金，以參佰
元折算壹日。如附表所示之「丙○○」署押均沒收之。
    事  實
一、乙○○於民國（下同）八十九年八月底某日，在臺北縣永和市太平洋百貨公司前
    ，明知一真實姓名年籍不詳綽號「養狗」之人所持有之「丁○○身分證」及「甲○○身分證」各一枚，均係來路不明之贓物（其中「丁○○身分證」，係丁○○
    於八十九年五月十五日晚間十一時許，在臺北縣板橋市○○○路夜市附近遭竊者
    ；另「甲○○身分證」，係甲○○於八十九年三月初某日，在同縣市○○路、南
    山路口遭竊者），竟以每枚新台幣（下同）五百元之價格，購得該二枚身分證，
    預備供己申請行動電話之用，而故買該等贓物。另乙○○於八十九年三月底，受
    丙○○之託，代為申請中國信託商業銀行（下稱中信銀行）信用卡（係中信銀行
    與中華電信股份有限公司聯合發行之信用卡，惟卡面僅標示「中華電信」，並未
    標示中信銀行），迨同年八月底，乙○○在臺北縣永和市○○路四六號四樓收受
    該銀行郵寄之信用卡後，竟意圖為自己不法之所有，將其受託持有之該枚信用卡
    侵占入己，並基於詐欺之概括犯意，連續於同年九月二日及同年月六日，持該信
    用卡至中信銀行板橋分行及永和分行，將該信用卡插入該等分行之自動櫃員機內
    ，分別以預借現金之方式冒領現金二萬元及八千元，而以此等不正方法由自動付
    款設備取得他人之現金，其後乙○○復基於行使偽造私文書及詐欺得利之概括犯
    意，連續同年九月十九日及同年月二十五日，持上開信用卡赴位於臺北縣板橋市
    之「金錢櫃視聽企業社」（俗稱ＫＴＶ店）內，從事唱歌、飲酒等消費，並佯為
    該信用卡名義持有人「丙○○」，分別持該信用卡以刷卡方式支付消費金額二萬
    六千五百元及一萬九千六百元，並提出該信用卡供該企業社人員在刷卡機上刷卡
    辨識，同時於一式三聯之簽帳單上偽簽「丙○○」之署名（每次同時複寫「丙○○」署名二枚），表明持卡人同意依照信用卡使用約定，一經使用購物或消費均
    應按所示全部金額付款予發卡銀行之意，進而將該等簽帳單交予該企業社人員，
    而行使該等偽造私文書，致該企業社人員陷於錯誤，而提供唱歌、飲酒之相關服
    務，使乙○○藉此取得免費享受唱歌、飲酒等消費之財產上不法利益，足以生損
    害於丙○○本人、金錢櫃企業社負責人及中信銀行。嗣於八十九年十月二日晚間
    十一時五十分許，乙○○行經臺北市萬華區○○○路與環河南路口遇警攔檢盤查
    之際，經警發現其持有上開身分證及信用卡，始查悉上情。
二、案經臺北市政府警察局萬華分局報請臺灣板橋地方法院檢察署檢察官偵查起訴。
    理  由
一、訊據被告乙○○對於其故買贓物身分證及持上開信用卡提領現金及刷卡消費等犯
    行，於本院審理中固坦承不諱，惟否認有侵占犯行，並辯稱：伊收受中信銀行郵
    寄之上開信用卡後，亦無將之侵吞入己之意圖云云。惟查：
二、右揭被告向「養狗」購買「丁○○身分證」及「甲○○身分證」之客觀事實，迭
    據被告於警訊時及偵查中供述綦詳，核其先後供述之細節均屬相符，而「丁○○
    身分證」，係丁○○於八十九年五月十五日晚間十一時許，在臺北縣板橋市○○○路夜市附近遭竊者；「甲○○身分證」，則係甲○○於八十九年三月初某日，
    在同縣市○○路、南山路口遭竊者等節，亦經證人丁○○及甲○○於警訊時證述
    屬實（見偵查卷第十頁、第十一頁），並有贓物認領保管收據二紙附卷可稽，且
    被告於原審法院審理時供述其拾獲該等身分證之時間及地點，與證人丁○○及甲○○於警訊時證述彼等失竊身分證之時間及地點，竟又無一相符，準此以觀，實
    難認被告於原審法院審理時就此部分翻異前供所為之上開辯解堪予採信，另身分
    證係用以證明個人之身分，非得為交易之客體，被告已年逾三十，對此自無不知
    之理，是其購買上開身分證之際，在主觀上顯具有故買贓物之認識與意欲，殆無
    疑義。
三、再被告收受上開「丙○○」之信用卡後，如何多次持該卡冒領現金及刷卡消費等
  事實，迭據被告於警訊時、偵查中、原審及本院審理時供明在卷，核與證人丙○○於警訊時證述之情節相符（見偵查卷第八頁），並有上開信用卡一枚（見偵查
    卷第十四頁）、信用卡簽帳單二紙（見偵查卷第十五頁）、中信銀行歷史帳單彙
    總查詢表二份及中信銀行歷史帳單明細查詢表四份附卷可稽（見偵查卷第三二頁
    以下），被告於收受中信銀行郵寄之上開信用卡後，非但未將該信用卡交予丙○○本人，反而多次擅自持該卡冒領現金及刷卡消費，若謂其主觀上並無「變易持
    有為所有」之侵占意圖，熟能置信！被告該行為亦足生損害於丙○○本人、金錢
    櫃企業社負責人及中信銀行。其空言辯稱並無侵占意思云云，顯屬事後卸責之詞
    ，要無足採。綜上所述，本件事證已臻明確，被告上開犯行均洵認定。
四、核被告所為，係犯刑法第三百四十九條第二項之故買贓物罪（故買「丁○○」及
    「甲○○」失竊之身分證部分）、同法第三百三十五條第一項之侵占罪（侵占上
    開丙○○信用卡部分）、同法第三百三十九條之二第一項之以不正方法由自動付
    款設備取得他人之物罪（持上開丙○○信用卡以預借現金方式由自動提款機提領
    現金部分）、同法第二百十六條及第二百十條之行使偽造私文書罪（在一式三聯
    之信用卡簽帳單上偽簽丙○○之署名部分）、同法第三百三十九條第一項之詐欺
    取財（持上開「丙○○」信用卡刷卡從事飲酒等實物消費部分）第二項之詐欺得
    利罪（持上開丙○○信用卡刷卡從事唱歌等無形消費部分）。被告先後二次以不
    正方法由自動付款設備取得他人之物犯行、先後二次行使偽造私文書犯行、先後
    二次詐欺得利犯行，均時間緊接，犯罪構成要件相同，所犯罪名又屬同一，顯係
    基於概括犯意反覆而為，為連續犯，應分別依刑法第五十六條規定論以一罪並加
    重其刑；其所犯上侵占、以不正方法由自動付款設備取得他人之物、行使偽造私
    文書及詐欺得利、詐欺取財等罪間，有目的（以不正方法由自動付款設備取得他
    人之物罪及詐欺得利罪）及手段（侵占罪及行使偽造私文書罪）之關係，為牽連
    犯，應依刑法第五十五條後段之規定從一重之行使偽造私文書罪處斷；至其偽造
    私文書之低度行為，應為行使偽造私文書之高度行為所吸收，不另論罪。另被告
    所犯上開故買贓物及行使偽造私文書二罪間，犯意各別，犯罪構成要件亦殊，應
    分論併罰。
五、原審據以論罪科刑固非無見，惟查被告行為後，刑法第四十一條已於九十年一月
    十日修正公布施行，修正後第四十一條已修正為：「犯最重本刑為五年以下有期
    徒刑以下之刑之罪，而受六個月以下有期徒刑或拘役之宣告，因身體、教育、職
    業、家庭之關係或其他正當事由，執行顯有困難者，得以一元以上三元以下折算
    一日，易科罰金。但確因不執行所宣告之刑，難收矯正之效，或難以維持法秩序
    者，不在此限。」、「併合處罰之數罪，均有前項情形，其應執行之刑逾六月者
    ，亦同。」較之原第四十一條規定：「犯最重本刑為三年以下有期徒刑以下之刑
    之罪，而受六月以下有期徒刑或拘役之宣告，因身體、教育、職業或家庭之關係
    ，執行顯有困難者，得以一元以上三元以下折算一日，易科罰金。」比較新舊法
    之適用，應以修正後之規定顯較有利於被告，自應適用新法，並均依新法諭知易
    科罰金之折算標準。原判決未及比較新舊法，及沒收偽造署名部分未在偽造私文
    書項下先諭知沒收，卻僅在定應執行刑後，宣告沒收，均尚有未洽，檢察官為被
    告利益上訴指摘原判決未依修正後新法諭知易科罰金之折算標準，指摘原判決不
    當，亦為有理由，應由本院將原判決撤銷改判。爰審酌被告犯罪之動機、目的、
    手段、所生危害及犯罪後之態度等一切情狀，分別量處如主文第二項所示之刑，
    並諭知易科罰金之折算標準，及定其應執行之刑。又被告在如事實欄所示信用卡
    消費簽帳單上之「丙○○」署名（一式複寫三枚），均係被告偽造之署名，業據
    被告供明在卷，且並無其他積極證據證明業已滅失，爰依刑法第二百十九條之規
    定，不問屬於犯人與否，均併為沒收之諭知。
據上論斷，應依刑事訴訟法第三百六十九條第一項前段、第三百六十四條、第二百九
十九條第一項前段，刑法第三百四十九條第二項、第五十六條、第二百十六條、第二
百十條、第三百三十五條第一項、第三百三十九條第一項、第二項、第三百三十九條
之二第一項、第五十五條、第二條第一項前段、（修正後）第四十一條第一項、第五
十一條第五款、第二百十九條，罰金罰鍰提高標準條例第一條前段、第二條，判決如
主文。
本案經檢察官呂丁旺到庭執行職務。
中      華      民      國    九十      年      三      月     三十     日
                                臺灣高等法院刑事第廿四庭
                                    審判長法  官  陳  貽  男
                                          法  官  陳  憲  裕
                      法  官  王  炳  梁
右正本證明與原本無異。
偽造文書部分如不服本判決應於收受送達後十日內向本院提出上訴書狀，其未敘述上
訴之理由者並得於提起上訴後十日內向本院補提理由書（均須按他造當人之人數附繕
本），上訴於最高法院。
買贓物部分不得上訴。
                                          書記官  潘  大  鵬
中      華      民      國    九十      年      四      月     三       日
附錄本案論罪科刑法條全文：
刑法第二百十條：
偽造、變造私文書，足以生損害於公眾或他人者，處五年以下有期徒刑。
刑法第二百十六條：
行使第二百十條至第二百十五條之文書者，依偽造、變造文書或登載不實事項或使登
載不實事項之規定處斷。
刑法第三百三十五條第一項：
意圖為自己或第三人不法之所有，而侵占自己持有他人之物者，處五年以下有期徒刑
、拘役或併科一千元以下罰金。
前項之未遂犯罰之。
刑法第三百三十九條第二項：
意圖為自己或第三人不法之所有，以詐術使人將本人或第三人之物交付者，處五年以
下有期徒刑、拘役或科或併科一千元以下罰金。
以前項方法得財產上不法之利益或使第三人得之者亦同。
前二項之未遂犯罰之。
刑法第三百三十九條之二第一項：
意圖為自己或第三人不法之所有，以不正方法由自動付款設備取得他人之物者，處三
年以下有期徒刑、拘役或一萬元以下罰金。
以前項方法得財產上不法之利益或使第三人得之者，亦同。
刑法第三百四十九條第二項：
收受贓物者，處三年以下有期徒刑、拘役或五百元以下罰金。
搬運、寄藏、故買贓物或為牙保者，處五年以下有期徒刑、拘役或科或併科一千元以
下罰金。
因贓物變得之財物，以贓物論。
附表：如事實欄所示被告於八十九年九月十九日及同年月二十五日，在臺北縣板橋市
      之金錢櫃視聽企業社內，先後二次分別於該社消費金額為二萬六千五百元及一
      萬九千六百元之信用卡簽帳單上（一式三聯）所偽簽「丙○○」之署名（每次
      同時複寫「丙○○」署名二枚）


司法院資訊處製作；財團法人民間司法改革基金會備份。
